【裁判字號】    99,訴,949
【裁判日期】    991231
【裁判案由】    毒品危害防制條例
【裁判全文】
臺灣基隆地方法院刑事判決               99年度訴字第949號
公  訴  人  臺灣基隆地方法院檢察署檢察官
被      告  念季潾
上列被告因違反毒品危害防制條例案件，經檢察官提起公訴（99
年度毒偵字第2007號），因被告所犯為死刑、無期徒刑、最輕本
刑為3 年以上有期徒刑或高等法院管轄第一審案件以外之罪，且
於準備程序進行中，被告先就被訴事實為有罪之陳述，經本院合
議庭裁定進行簡式審判程序，本院判決如下：
    主  文
念季潾施用第一級毒品，累犯，處有期徒刑柒月；又施用第二級
毒品，累犯，處有期徒刑肆月，扣案之第二級毒品安非他命（毛
重貳點柒貳公克）沒收銷燬之，上開毒品之包裝袋玖只及扣案之
吸管捌支、玻璃球吸食器壹組，均沒收之。應執行有期徒刑玖月
；扣案之第二級毒品安非他命（毛重貳點柒貳公克）沒收銷燬之
，上開毒品之包裝袋玖只及扣案之吸管捌支、玻璃球吸食器壹組
，均沒收之。
    事  實
一、念季潾前因施用毒品案件，經觀察、勒戒後，因認無繼續施
    用毒品之傾向，於民國92年11月7 日執行完畢釋放，並經臺
    灣基隆地方法院檢察署檢察官以92年度毒偵字第996 號不起
    訴處分；次因於觀察、勒戒執行完畢釋放後5 年內施用第二
    級毒品案件，經前開檢察署檢察官以93年度毒偵字第1627號
    聲請以簡易判決處刑，本院以93年度基簡字第812 號判決判
    處有期徒刑3 月確定，於93年11月30日因易科罰金執行完畢
    （就本案不構成累犯）。復因施用第二級毒品案件，經本院
    以93年度基簡字第1048號判決判處有期徒刑4 月確定，於94
    年2 月24日因易科罰金執行完畢（就本案不構成累犯）。又
    因施用第二級毒品及持有第一級毒品案件，經本院以97年度
    基簡字第1445、1491號判決分別判處有期徒刑4 月及拘役50
    日確定，經接續執行，於98年7 月21日因縮刑期滿執行完畢
    （構成累犯）。另因施用第二級毒品案件，經本院以99年度
    基簡字第457 號判決判處有期徒刑3 月確定，於99年9 月10
    日因縮刑期滿執行完畢（構成累犯）。再因施用第二級毒品
    案件，經本院以99年度基簡字第1112號判決判處有期徒刑3
    月確定（尚未執行完畢）；復因2 次施用第二級毒品案件，
    經本院以99年度基簡字第1297號判決各判處有期徒刑4 月，
    定應執行有期徒刑6 月確定（尚未執行完畢）。
二、詎念季潾仍未戒除毒癮惡習，於99年10月30日下午5 時許，
    在位於基隆市安樂區○○○街6 巷31號住處，以將第一級毒
    品海洛因攙入香煙內點燃吸食之方式，施用第一級毒品；復
    另行起意，於99年10月31日下午6 時許，在上址住處，以將
    第二級毒品安非他命置放於玻璃球吸食器內，下以火燒烤後
    ，吸食所生煙霧之方式，施用第二級毒品。嗣其於99年10月
    31日晚間9 時18分許，在基隆市○○區○○路33巷口為警查
    獲，並扣得其持有之第二級毒品安非他命9 包（毛重合計
    2.72公克）及其所有供持有第二級毒品犯罪所用之吸管8 支
    、供施用第二級毒品犯罪所用之玻璃球吸食器1 組，另經警
    採集其尿液檢體送驗後，始悉上情。
三、案經基隆市警察局第二分局報請臺灣基隆地方法院檢察署檢
    察官偵查起訴。
    理  由
壹、程序事項
    被告念季潾所犯者非為死刑、無期徒刑、最輕本刑為3 年以
    上有期徒刑之罪或高等法院管轄第一審案件，其於準備程序
    進行中，先就被訴事實為有罪之陳述，經告知其簡式審判程
    序之旨，並聽取公訴人、被告之意見後，本院合議庭依刑事
    訴訟法第273 條之1 第1 項之規定，裁定由受命法官獨任以
    簡式審判程序進行本案之審理。
貳、實體事項
一、事實認定部分
    上開事實，業據被告於本院審理時坦承不諱，且被告為警查
    獲後，採集之尿液檢體經送臺灣尖端先進生技醫藥股份有限
    公司檢驗，確呈海洛因代謝物嗎啡及安非他命類之陽性檢驗
    結果，此有該公司99年11月9 日出具之濫用藥物檢驗報告及
    基隆市警察局第二分局偵辦毒品案件尿液檢體對照表附卷可
    稽，又查獲之透明結晶體（毛重2.72公克）經初步鑑驗後，
    含有第二級毒品安非他命之成分，此有基隆市警察局第二分
    局查獲涉嫌毒品危害防制條例毒品初步鑑驗報告單及初步鑑
    驗結果照片供參，另有玻璃球吸食器1 組及吸管8 支扣案為
    佐，足認被告之自白與事實相符，本件事證明確，被告犯行
    應堪認定。
二、論罪科刑部分
（一）按毒品危害防制條例於92年7 月9 日修正公布，自93年1
      月9 日施行，其中第20條、第23條將施用毒品之刑事處遇
      程序，區分為「初犯」、「5 年內再犯」及「5 年後再犯
      」，依其立法理由之說明：「初犯」，經觀察、勒戒或強
      制戒治後，應為不起訴處分或不付審理之裁定；經觀察、
      勒戒或強制戒治執行完畢釋放後，「5 年內再犯」者，因
      其再犯率甚高，原實施之觀察、勒戒及強制戒治既已無法
      收其實效，爰依法追訴或裁定交付審理，至於經觀察、勒
      戒或強制戒治執行完畢釋放後，「5 年後再犯」者，前所
      實施之觀察、勒戒或強制戒治已足以遮斷其施用毒品之毒
      癮，為期自新及協助其斷除毒癮，仍適用「初犯」之規定
      ，先經觀察、勒戒或強制戒治之程序，從而，僅限於「初
      犯」及「5 年後再犯」2 種情形，始應先經觀察、勒戒或
      強制戒治程序，倘被告於5 年內已再犯，經依法追訴處罰
      ，縱其第3 次（或第3 次以上）再度施用毒品之時間，在
      初犯經觀察、勒戒或強制戒治執行完畢釋放5 年以後，已
      不合於「5 年後再犯」之規定，且因已於「5 年內再犯」
      ，顯見其再犯率甚高，原實施觀察、勒戒或強制戒治，已
      無法收其實效，應依該條例第10條處罰（最高法院95年第
      7 次、97年第5 次刑事庭會議決議可資參照）。本件被告
      前因施用毒品案件，經觀察、勒戒後，因認無繼續施用毒
      品之傾向，於92年11月7 日執行完畢釋放，並經前開檢察
      署檢察官以92年度毒偵字第996 號不起訴處分；次因於觀
      察、勒戒執行完畢釋放後5 年內施用第二級毒品案件，經
      前開檢察署檢察官以93年度毒偵字第1627號聲請以簡易判
      決處刑，本院以93年度基簡字第812 號判決判處有期徒刑
      3 月確定；復因施用第二級毒品案件，經本院以93年度基
      簡字第1048號判決判處有期徒刑4 月確定；又因施用第二
      級毒品案件，經本院以97年度基簡字第1445號判決判處有
      期徒刑4 月確定；另因施用第二級毒品案件，經本院以99
      年度基簡字第457 號判決判處有期徒刑3 月確定；再因施
      用第二級毒品案件，經本院以99年度基簡字第1112號判決
      判處有期徒刑3 月確定；復因2 次施用第二級毒品案件，
      經本院以99年度基簡字第1297號判決各判處有期徒刑4 月
      ，定應執行有期徒刑6 月確定，此有臺灣高等法院被告前
      案紀錄表在卷可稽，是被告於所受觀察、勒戒執行完畢釋
      放後5 年內已再犯，且經依法追訴處罰，足認原實施觀察
      、勒戒無法收其實效，縱被告本次犯行係於所受觀察、勒
      戒執行完畢釋放後5 年後所為，揆諸首揭說明，仍不合於
      毒品危害防制條例第20條第3 項規定之「5 年後再犯」，
      且因被告係於「5 年內再犯」，顯見其再犯率甚高，即應
      依法處罰。
（二）核被告所為，係犯毒品危害防制條例第10條第1 、2 項之
      施用第一、二級毒品罪。被告持有第一級毒品海洛因及第
      二級毒品安非他命以供施用，持有之低度行為應為施用之
      高度行為所吸收，均不另論罪。
（三）被告所為施用第一、二級毒品之行為，犯意各別，所犯為
      構成要件相異之罪，應予分論併罰。
（四）被告曾受如事實欄所載之徒刑執行完畢，此有臺灣高等法
      院被告前案紀錄表在卷供參，其受徒刑之執行完畢，再為
      本件施用第一、二級毒品犯行，係於5 年以內故意再犯有
      期徒刑以上之罪，均為累犯，應分別依刑法第47條第1 項
      之規定加重其刑。
（五）爰審酌被告經觀察、勒戒及刑罰矯治後，竟未戒除毒癮之
      惡習，而再三施用毒品，顯認缺乏戒斷決心，然其所為僅
      屬戕害自身之行為，未侵犯其他法益，且於本院審理時坦
      認犯行，犯後態度尚屬良好等一切情狀，分別量處如主文
      所示之刑，並依法定其應執行之刑。
（六）末按查獲之第一、二級毒品及專供製造或施用第一、二級
      毒品之器具，不問屬於犯人與否，均沒收銷燬之，毒品危
      害防制條例第18條第1 項前段定有明文；本件扣案之透明
      結晶體（毛重2.72公克），含有第二級毒品安非他命成分
      ，業如前述，是應依首開規定宣告沒收銷燬之。上開毒品
      之包裝袋9 只及扣案之吸管8 支，為被告所有供持有第二
      級毒品犯罪所用之物；又扣案之玻璃球吸食器1 組（該吸
      食器係由上有一孔之玻璃圓球連接市售塑膠吸管1 支，及
      一方前端呈圓球狀之吸管組成，非專供施用毒品之器具，
      業經本院當庭勘驗屬實），為被告所有供施用第二級毒品
      犯罪所用之物，均據被告供承在卷，故應依刑法第38條第
      1 項第2 款之規定宣告沒收。
據上論斷，應依刑事訴訟法第273 條之1 第1 項、第299 條第1
項前段，毒品危害防制條例第10條第1 項、第2 項、第23條第2
項、第18條第1 項前段，刑法第11條前段、第47條第1 項、第38
條第1 項第2 款，第51條第5 款，判決如主文。
本案經檢察官周懷廉到庭執行職務。
中    華    民    國    99    年    12    月    31    日
                  刑事第三庭法    官  邰婉玲
以上正本證明與原本無異。
如不服本判決應於收受送達後10日內向本院提出上訴書狀，並應
敘述具體理由；其未敘述上訴理由者，應於上訴期間屆滿後20日
內向本院補提理由書（均須按他造當事人之人數附繕本）「切勿
逕送上級法院」。
中    華    民    國    99    年    12    月    31    日
                            書 記 官  王惠萍
附錄論罪法條：
毒品危害防制條例第10條
施用第一級毒品者，處 6 月以上 5 年以下有期徒刑。
施用第二級毒品者，處 3 年以下有期徒刑。

司法院資訊處製作；財團法人民間司法改革基金會備份。
